【裁判字號】    97,交聲,1986
【裁判日期】    970910
【裁判案由】    聲明異議
【裁判全文】
臺灣臺中地方法院交通事件裁定        97年度交聲字第1986號
原處分機關  交通部公路總局臺中區監理所
受處分人    甲○○
上列受處分人因違反道路交通管理處罰條例案件，對於交通部公
路總局臺中區監理所於民國九十七年六月九日所為之處分（中監
違字第裁六○－ＨＤ0000000號裁決書）聲明異議，本院
裁定如下：
    主    文
異議駁回。
    理  由
一、原處分機關略以：異議人即受處分人（下稱受處分人）甲○
    ○駕駛車牌號碼ＤＶ－六六二八號自用小客車，於民國九十
    七年四月十一日十時五十九分許，在中投公路南下八點三公
    里處，因有「限速七十公里，經測速時速八十一公里，超速
    十一公里，未滿二十公里（經雷達、雷射測速儀器採證），
    」之違規事實，經臺中縣警察局交通警察隊以中縣警交相字
    第ＨＤ0000000號舉發違反道路交通管理事件通知單
    逕行舉發。受處分人於期限內向原舉發機關提出申訴，經原
    舉發機關查復略以：「超速十一公里，依法舉發無誤」，原
    處分機關遂於九十七年六月九日以中監違字第裁六○－ＨＤ
    0000000號裁決書，依道路交通管理處罰條例第四十
    條規定，裁處受處分人罰鍰新臺幣（下同）一千八百元，並
    依同條例第六十三條第一項第一款規定記違規點數一點，逾
    期依裁決書處罰主文辦理，於法並無不合等語。
二、聲明異議意旨略以：（一）查中投公路與高速公路、快速道
    路均係以匝道上下該道路之封閉式公路，與一般道路之平面
    交叉顯然有別，依道路交通管理處罰條例第七條之二第三項
    規定「採用固定式或非固定式學儀器取得證據資料證明者，
    於高速公路、快速道路須至少於三百公尺前，明顯標示之。
    」，然本件標示位置在八點一公里，至違規地點八點三公里
    僅二百公尺，顯與上開規定至少於三百公尺前標示之規定有
    違。（二）次查，其在八點一公里及在八點二公里間之交叉
    標示下設置「前有機動測速照相」之標示牌，其大小僅為該
    公路設在四點三公里、十一點幾公里、十六點幾公里等三處
    之「前有測速照相」標示牌之三分之一，極不明顯，駕駛人
    於車輛行使中實不易看到。（三）再查，其近日新設在四點
    三公里、十一點幾公里、十六點幾公里等三處之固定測速之
    「前有測速照相」標示牌長均為一百八十公分、寬九十公分
    ，而系爭八點一公里及在八點二公里間之叉路標示牌下之「
    前有機動測速照相」標示牌長僅六十公分、寬僅三十公分，
    二者功能與大小顯不符比例原則。綜上，本件警告標示之設
    置距離與規定不符，標示牌不明顯，不符比例原則，其舉發
    顯違公平正義並違法，受處分人對本件之舉發處罰實難甘服
    ，爰依法提出聲明異議請求撤銷原處分云云。
三、按汽車駕駛人，行車速度，超過規定之最高時速，或低於規
    定之最低時速，處新臺幣一千二百元以上二千四百元以下罰
    鍰，道路交通管理處罰條例第四十條定有明文。又汽車駕駛
    人有四十條之情形者，除依原條款處罰鍰外，並予記違規點
    數一點，道路交通管理處罰條例第六十三條第一項第一款亦
    定有明文。次按對於汽車駕駛人有行車速度超過規定之最高
    速限或低於規定之最低速限違規行為予以逕行舉發，採用固
    定或非固定式科學儀器取得證據資料證明者，於一般道路須
    至少於一百公尺前，於高速公路、快速公路須至少於三百公
    尺前，明顯標示之，道路交通管理處罰條例第七條之二第二
    項第九款、第三項定有明文。
四、經查：
（一）受處分人駕駛之車牌號碼ＤＶ－六六二八號自用小客車，
      於九十七年四月十一日十時五十九分許，在中投公路南下
      八點三公里處，因有「限速七十公里，經測速時速八十一
      公里，超速十一公里，未滿二十公里（經雷達、雷射測速
      儀器採證），」之違規事實，經臺中縣警察局交通警察隊
      以中縣警交相字第ＨＤ0000000號舉發違反道路交
      通管理事件通知單（下稱舉發通知單）逕行舉發，嗣經原
      處分機關於九十七年六月九日以中監違字第裁六○－ＨＤ
      0000000號裁決書，依道路交通管理處罰條例第四
      十條規定，裁處受處分人罰鍰新臺幣（下同）一千八百元
      ，並依同條例第六十三條第一項第一款規定記違規點數一
      點等情，有該舉發通知單影本、採證照片各一紙及上開裁
      決書附卷可稽。
（二）又本件用以測定受處分人行駛速度所使用之雷射測速器廠
      牌係：ＧＡＴＳＯＭＥＴＥＲ，規格則為：１３．４５Ｇ
      Ｈｚ（Ｋｕ─Ｂａｎｄ）照相式之儀器，且該測速器係由
      經濟部標準檢驗局於九十六年十月二十六日檢定合格（檢
      定合格單號碼：ＪＯＧＡ0000000Ａ、ＪＯＧＡ0
      000000Ｂ），檢定合格有效期限至九十七年十月三
      十一日止，此有經濟部標準檢驗局九十六年十月二十六日
      雷達測速儀檢定合格證書一紙在卷可參，而受處分人之上
      開車輛於九十七年四月十一日經警測得行駛超速時，該雷
      達測速儀尚在檢定合格有效期限內，故該雷達測速器之準
      確性及正確性應值得信賴，是受處分人確有於上開時、地
      ，未遵從速限而駕車超速之違規事實，堪先認定。
（三）至受處分人辯稱中投公路係快速道路，原舉發單位未依規
      定於取締地點前三百公尺內設置警告標誌云云。惟查，本
      件受處分人違規路段中投公路係屬一般道路，尚非快速道
      路，有臺中縣警察局九十七年五月二十一日中縣警交字第
      ○九七○○○八五○三號書函及本院自網路下載列印之交
      通部公路總局省道快速公路通車路段範圍表附卷足參，是
      依上開說明，該違規地點既屬一般道路，自僅需至少於一
      百公尺前設置上開標示即可甚明，從而，受處分人誤認該
      一般道路路段為快速道路，並以上開情節置辯，已容有誤
      會，而本件在違規地點前約二百公尺處既已明顯設置速限
      「七十」標誌及「前有機動測速照相」之告示牌提醒用路
      人，且距離違規地點至少一百公尺以上，復為受處分人所
      不爭執，當業已符合道路交通管理處罰條例第七條之二第
      三項『於一般道路須至少於一百公尺前，明顯標示之』之
      規定，容無疑義。
（四）又受處分人雖復稱「在八點一公里及在八點二公里間之交
      叉標示下設置『前有機動測速照相』之標示牌，其大小僅
      為該公路設在四點三公里、十一點幾公里、十六點幾公里
      等三處之『前有測速照相』標示牌之三分之一，極不明顯
      」云云；惟查，道路交通標誌標線號誌設置規則第一百三
      十七條第一項前段、第二項第一、二款分別規定「告示牌
      ，用以現有標誌無法充分說明或指示時，為維護行車安全
      與暢通之需要，得設置本標誌」、「本標誌為方形，警告
      性質告示牌，用以促使車輛駕駛人及行人瞭解道路上之特
      殊狀況，提高警覺，並準備防範應變之措施，為黃底黑字
      黑邊；禁制性質告示牌用以告示車輛駕駛人及行人應嚴格
      遵守道路上遵行、禁止、限制之特殊規定，為紅底白字白
      邊。」，惟並無如同法第二十三條、第五十七條警告、禁
      制標誌之設置有明確之大小尺寸規範。又測速照相告示牌
      設立之作用僅係在提醒用路人，應依速限行駛，以維行車
      安全，且該等標示牌雖或有大小規格之些微差異，然均係
      以相同明顯之黃色底色、紅色速限標誌及前有測速照相之
      警示標語等標示提醒用路人，有受處分人所提告示牌照片
      二張足資比對，則依受處分人所附之舉發現場照片所示告
      示牌位置置放於警告標誌下方，尺寸大小與上方警告標誌
      相當，且為明顯之黃底黑字，用路人應能清楚辨識，則以
      中投公路僅為一般公路非屬快速道路，舉發機關既已於測
      速地點一百公尺前處置放明顯標示之告示牌，即符合前開
      道路交通管理處罰條例第七條之二第三項之規定，已如前
      述，則該告示牌業已符合標示距離及方式，而有明顯提示
      之效用無疑，故而，受處分人自不得徒據上開標示牌之面
      積較小，驟認不符比例原則而企圖藉此規避責任，基上，
      益徵受處分人以上開情詞置辯，均非有據，而受處分人疏
      於注意告示牌及速限牌上標示之速限，因可歸責於己而對
      道路種類及道路速限認知錯誤，然空言質疑上開舉發違法
      、不當，且於法未合云云，自無足採信。
五、綜上所述，本件受處分人既有於上揭時、地，駕車而有超速
    行駛之違規行為事實無訛，則原處分機關依前揭道路交通管
    理處罰條例第四十條、第六十三條第一項第一款及違反道路
    交通管理事件統一裁罰基準表之規定，分別裁處受處分人罰
    鍰一千八百元並記違規點數一點，即核無違誤，是本件聲明
    異議，為無理由，應予駁回。
據上論斷，應依道路交通管理處罰條例第八十七條第二項、道路
交通案件處理辦法第十九條，裁定如主文。
中    華    民    國    97    年    9     月    10    日
                  交通法庭  法  官  王世華
以上正本證明與原本無異。
如不服本裁定，應於收受送達後五日內，向本院提出抗告狀。（
應附繕本）
                            書記官  賴瓊珠
中    華    民    國    97    年    9     月    10    日


司法院資訊處製作；財團法人民間司法改革基金會備份。
